【裁判字號】    92,訴,485
【裁判日期】    920527
【裁判案由】    偽造文書
【裁判全文】
臺灣桃園地方法院刑事判決                          九十二年度訴字第四八五號
    公  訴  人  臺灣桃園地方法院檢察署檢察官
    被      告  甲○○
右列被告因偽造文書案件，經檢察官提起公訴（九十二年度偵字第五四四號），本院
判決如左：
    主  文
甲○○行使偽造私文書，足以生損害於公眾及他人，處有期徒刑肆月，如易科罰金以
佰元折算壹日，緩刑貳年。桃園縣警察局（八九）桃警局交字第Ｄ九Ａ一四四六二
九號舉發違反道路交通管理事件通知單「移送聯」、「迴覆聯」及「存根聯」上偽造
之「簡麗蓉」簽名各壹枚共枚，均沒收。
    事  實
一、甲○○於民國八十九年六月二日凌晨零時許，騎乘其妹妹乙○○所有之車牌號碼
    ＱＵＶ－九四五號輕型機車（起訴書誤載為ＱＵＡ－九四五號），行經桃園縣龜
    山鄉○○○路時，因未戴安全帽，為桃園縣警察局龜山分局大坑派出所執勤員警
    劉鎔菘（原名劉于誠）攔查取締，其未帶任何行車執照、駕駛執照等身分證明資
    料，詎為規避處罰，竟虛報其姓名為「簡麗蓉」及年籍資料為「五十六年十月一
    日生」，供員警填載於桃園縣警察局（八九）桃警局交字第Ｄ九Ａ一四四六二九
    號舉發違反道路交通管理事件通知單，隨後，復在上開通知單「移送聯」上之「
    收受通知聯者簽章」欄內偽簽「簡麗蓉」之簽名，並因複寫之故，致亦同時偽簽
    「簡麗蓉」之簽名於同份通知單之「迴覆聯」及「存根聯」上，利用此法在「移
    送聯」之「收受通知聯者簽章」欄，偽造「簡麗蓉」名義製作之該部分具有收據
    性質之私文書，再提出交還員警而行使之，表示「簡麗蓉」已收到該通知單之「
    通知聯」，足以生損害於「簡麗蓉」本人及道路交通管理主管機關對於道路交通
    違規事件管理、裁罰之正確性。嗣於九十一年十月二十四，甲○○收受交通部公
    路總局新竹區監理所桃園監理站之裁決書後，竟於同年月二十八日向交通部公路
    總局新竹區監理所桃園監理站提出申訴，謂其並不認識上開機車之車主，且違規
    人之名字「簡麗蓉」與其名字不符云云，經該監理站函請查辦，警方始循線查悉
    上情。
二、案經桃園縣警察局龜山分局報告臺灣桃園地方法院檢察署檢察官偵查起訴。
    理  由
一、右揭犯罪事實，業據被告甲○○於本院調查、審理時坦認不諱，核與證人劉鎔菘
    （原名劉于誠）於本院調查時證稱情節相符（見本院九十二年四月二十八日訊問
    筆錄第三頁、第四頁），復有桃園縣警察局龜山分局山警分交字第０九一００一
    三二六０號函、交通部公路總局新竹區監理所桃園監理站局九十一年十一月七日
    九十一違稽Ａ字第九一０四三二四號函暨所附陳述單、桃園縣警察局（八九）桃
    警局交字第Ｄ九Ａ一四四六二九號舉發違反道路交通管理事件通知單「移送聯」
    、桃園縣警察局龜山分局交通違規事件調查表及被告國民身分證影本附卷可稽，
    且上開機車為被告之妹妹乙○○所有乙節，業據證人乙○○於警訊時證稱無訛（
    見偵查卷第六頁正面），並有車籍作業系統—查詢認可資料一份在卷可憑，堪認
    為真實。
二、按警製之舉發違反道路交通管理事件通知單為一式四聯（公訴人誤認為三聯），
    依序各為「通知聯」、「移送聯」、「迴覆聯」及「存根聯」，又第一聯即「通
    知聯」係交付違規人收執，其上並無可供簽名之欄位，則係第二聯「移送聯」上
    之「收受通知聯者簽章」欄，職是，違規人固應且僅逕於第二聯「移送聯」之該
    欄內簽名即可表彰收妥「通知聯」之意，惟因舉發通知單之紙張具有複寫功能，
    因之，違規人於第二聯「移送聯」簽名時自會同時複寫至第三聯「迴覆聯」及最
    末聯「存根聯」，是則被告在通知單第二聯「移送聯」上之「收受通知聯者簽章
    」欄內偽簽「簡麗蓉」簽名之際，因複寫之故致亦同時偽簽「簡麗蓉」之簽名於
    同份通知單之第三聯「迴覆聯」及最末聯「存根聯」上之事實，要堪認定。又被
    告因違規遭警取締時，既虛報「簡麗蓉」之年籍資料並在通知單「移送聯」上具
    有收據性質之「收受通知聯者簽章」欄內偽簽「簡麗蓉」簽名，偽造「簡麗蓉」
    名義製作之該紙私文書，再持之交還取締員警而行使之，表示違規人已確實收受
    該份通知單之「通知聯」，將使交通管理主管機關誤認係「簡麗蓉」違規而對之
    裁罰，自屬足生損害於道路交通管理主管機關對於道路交通違規事件管理、裁罰
    之正確性及「簡麗蓉」本人。是本件事證明確，被告犯行洵堪認定，應依法論科
    。
三、查違規通知單「移送聯」上之「收受通知聯者簽章」欄具有收據性質，屬私文書
    ，被告甲○○在該欄內偽簽「簡麗蓉」之簽名，偽以「簡麗蓉」名義製作該紙文
    書，復提出交還取締之員警藉以向之表示「簡麗蓉」已收到該份通知單之「通知
    聯」，顯然已本於該文書之內容有所主張，自屬達於行使之階段，並足生損害於
    「簡麗蓉」之權益及道路交通違規事件管理、裁罰之正確性，故核被告上開所為
    ，係犯刑法第二百十六條、第二百十條之行使偽造私文書罪。至其以一行為同時
    在該份通知單之「移送聯」、「迴覆聯」及「存根聯」上各偽造「簡麗蓉」之簽
    名一枚共三枚，係其偽造私文書之部分行為，而偽造私文書之低度行為則應為行
    使之高度行為所吸收，均不另論罪。爰審酌被告素行尚佳、犯罪之動機、目的、
    手段、所生危害及犯罪坦承犯行、頗具悔意等一切情狀，量處如主文所示之刑。
    又刑法所定得易科罰金之要件，業於被告行為後修正，並於九十年一月十日經總
    統公布，同年月十二日起施行。修正後刑法第四十一條第一項前段規定犯最重本
    刑為五年以下有期徒刑以下之刑之罪，而受六個以下有期徒刑或拘役之宣告者，
    即得易科罰金，較諸修正前刑法第四十一條所定僅犯最重本刑為三年以下有期徒
    刑以下之刑之罪始得易科罰金之規定，有利於被告，應依刑法第二條第一項前段
    之規定，應適裁判時之法律，爰依修正後刑法第四十一條第一項前段規定，併諭
    知易科罰金之折算標準。末查被告前未曾受有期徒刑以上刑之宣告，此有臺灣高
    等法院被告全國前案紀錄表可佐，其因一時疏慮，致犯本罪，經此教訓，當知所
    惕勵，信無再犯之虞，本院認對其所宣示之刑，以暫不執行為適當，並諭知緩刑
    二年，以啟自新。
四、桃園縣警察局（八九）桃警局交字第Ｄ九Ａ一四四六二九號舉發違反道路交通管
    理事件通知「移送聯」、「迴覆聯」及「存根聯」上偽造之「簡麗蓉」簽名各一
    枚共三枚，均應依刑法第二百十九條規定，宣告沒收。
據上論斷，應依刑事訴訟法第二百九十九條第一項前段，刑法第二條第一項前段、第
二百十六條、第二百十條、第七十四條第一款、第二百十九條、修正後刑法第四十一
條第一項前段，罰金罰鍰提高標準條例第二條，判決如主文。
本案經檢察官張立中到庭執行職務。
中      華      民      國    九十二    年     五      月    二十七     日
                              臺灣桃園地方法院刑事第二庭
                                  審判長法  官   徐培元
                                        法  官   曾正耀
                                        法  官   許乃文
右正本證明與原本無異。
如不服本判決，應於判決送達後十日內向本院提出上訴狀( 應附繕本 )，上訴於
臺灣高等法院。
                                        書記官   王曉雁
中        華        民        國    九十二    年    五  月    二十九    日
附錄本件論罪科刑法條全文：
中華民國刑法第二百一十條
 (偽造變造私文書罪)
偽造、變造私文書，足以生損害於公眾或他人者，處五年以下有期徒刑。
中華民國刑法第二百一十六條
 (行使偽造變造或登載不實之文書罪)
行使第二百十條至第二百十五條之文書者，依偽造、變造文書或登載不實
事項或使登載不實事項之規定處斷。


司法院資訊處製作；財團法人民間司法改革基金會備份。
